【裁判字號】    97,易,1320
【裁判日期】    971006
【裁判案由】    詐欺
【裁判全文】
臺灣彰化地方法院刑事判決              97年度易字第1320號
公  訴  人  臺灣彰化地方法院檢察署檢察官
被      告  丙○○
上列被告因詐欺案件，經檢察官提起公訴（96年度偵字第4520號
），且前經繫屬本院審理（96年度易字第1006號），就漏未判決
部分，補充判決如下：
    主  文
丙○○被訴如附件所示部分，無罪。
    理  由
一、公訴意旨詳如附件所載，因認被告此部分涉有刑法第339 條
    第1項之詐欺取財罪嫌。
二、按犯罪事實應依證據認定之，無證據不得認定犯罪事實。又
    不能證明被告犯罪者，應諭知無罪之判決，刑事訴訟法第15
    4 條第2 項、第301 條第1 項分別定有明文。又認定不利於
    被告之事實，須依積極證據，苟積極證據不足為被告事實之
    認定時，即應為有利被告之認定，更不必有何有利之證據。
    另按事實之認定，應憑證據，如未能發現相當證據，或證據
    不足以證明，自不能以推測或擬制之方法，為裁判基礎；再
    按認定犯罪事實，所憑之證據，雖不以直接證據為限，間接
    證據亦包括在內，然無論直接或間接證據，其為訴訟上之證
    明，須於通常一般之人均不致於有所懷疑，而得確信其為真
    實之程度者，始得據之為有罪之認定，倘其證明尚未達到此
    一程度，而有合理性懷疑之存在時，事實審法院復已就其心
    證上理由予以闡述，敘明其如何無從為有罪之確信，因而為
    無罪之判決，尚不得任意指為違法，最高法院30年上字第81
    6 號判例、40年臺上字第86號判例、30年上字第1831號判例
    及76年臺上字第4986號判例分別著有明文可資參照。
三、公訴人認被告涉有此部分犯嫌，主要係以被告於警、偵訊及
    原審時之自白、證人乙○○於警、偵訊及臺灣高等法院臺中
    分院之證述、證人甲○○於警詢時之證述、證人乙○○前開
    造橋郵局帳戶之開戶資料及交易明細表等為其主要論據。訊
    據被告固坦承曾向證人乙○○購買其所有之造橋郵局帳戶：
    00000000000000、竹南信用合作社帳戶：000000000000等情
    ，惟堅詞否認涉有此部分詐欺取財犯行，辯稱：伊係於96年
    1 月20日始向證人乙○○收購前揭帳戶，該時間之前如有其
    他被害人匯款至證人乙○○帳戶，與伊並無何關係等語。
四、經查：證人甲○○確曾在96年11月初，因有人撥打電話告知
    可通報六合彩中獎號碼，叫其加入會員，之後即曾在95年11
    月10日，在小港郵局匯款新臺幣（下同）40,000元，至乙○○所申設之郵局帳戶內，但都沒有接到通知六合彩中獎號碼
    等語，業據證人即被害人甲○○於警詢時證述遭詐騙時間、
    方式，及匯款時、地及金額等情綦詳（詳見警卷第3 頁至第
    4 頁），且有證人乙○○所有造橋郵局帳戶：000000000000
    00之最近交易資料1 紙在卷可稽（見偵卷第67頁），此情應
    堪認定。從而，本案主要之爭點，即應在於被告究竟係於何
    時向證人乙○○收購帳戶；及證人甲○○前開遭詐騙乙情，
    與被告收購證人乙○○帳戶有無關連。查：
    (一)證人乙○○於96年5 月9 日警、偵訊及96年10月23日在臺
      灣高等法院臺中分院審理時均證稱：其曾在96年1 月底，
      以6,000 元之代價，將其名下申請之造橋郵局及竹南信用
      合作社帳戶存摺、提款卡及印章，在臺中市○○路99大賣
      場賣給被告等語（見警卷、偵卷第17頁及臺灣高等法院臺
      中分院96年度上易字第1646號卷內當日審判筆錄第3 頁至
      第4 頁），核與被告自警詢至本院審理時，自承之購入證
      人乙○○前揭造橋郵局及竹南信用合作社帳戶之時間、地
      點、金額相吻，此情應堪認定。公訴人認被告係於95年11
      月上旬某日，即向證人乙○○購入前揭郵局及竹南信用合
      作社帳戶使用，尚有誤會。
    (二)證人乙○○於警詢時另證稱：其在95年12月底左右，曾在
      中國晨報夾報廣告中刊登廣告，內容是先刊登預測六合彩
      之中獎號碼，若有中獎第二期就會有人主動打電話來詢問
      號碼，其就會留客戶姓名及聯絡電話，之後再以00000000
      00門號聯絡客戶報六合彩中獎明牌，客戶則於收到明牌後
      先說明中獎會分紅多少錢，若報的明牌有中獎，其會主動
      聯絡客戶，並將其帳戶給中獎客戶作匯款之用等語（見警
      卷）；另於96年10月23日在臺灣高等法院臺中分院審理時
      具結後另證稱：其僅在96年1 月間出售造橋郵局、竹南信
      用合作社之帳戶給被告，其之前曾有打電話給要知道明牌
      的人，如有中獎就隨便給錢，其六合彩賣明牌案件在臺灣
      苗栗地方法院審理等語（見臺灣高等法院臺中分院96年度
      上易字第1646號卷內當日審判筆錄第3 頁至第4 頁），蓋
      依照證人乙○○前開證述，其於96年1 月間將前揭所申設
      造橋郵局及竹南信用合作社帳戶出售予被告前，係以該帳
      戶，充作其報六合彩明牌給客戶後，客戶匯款所用，此情
      亦核與證人甲○○證稱其在95年11月10日，即係因欲取得
      六合彩明牌始遭詐騙匯款等情之詐騙情節大致相吻，足徵
      證人甲○○於前揭時、地匯款至證人乙○○前揭造橋郵局
      帳戶之時，該帳戶仍係證人乙○○己身使用，尚未出售予
      被告。
    (三)被告於警詢時即陳稱：證人乙○○並非屬另案被告黎國華
      詐騙集團之一員，此情亦據證人乙○○於臺灣高等法院臺
      中分院前開時日審理時證稱：其沒有跟黎國華一起做，其
      係自己做賣明牌等語（詳見前揭筆錄），從而，綜上所述
      ，證人甲○○遭「六合彩報明牌」詐騙乙節，實應係證人
      乙○○己身所為行為，而證人乙○○與被告及另案被告黎
      國華等人復乏證據足資證明係屬同一詐騙集團成員，從而
      ，證人乙○○於96年1 月底，將前揭造橋郵局及竹南信用
      合作社出售予被告前，其己身使用該造橋郵局及竹南信用
      合作社帳戶之行為，應認均與被告無涉。公訴意旨認被告
      於收購證人乙○○前揭造橋郵局及竹南信用合作社帳戶之
      存摺、提款卡及密碼後，交付予另案被告黎國華為首之詐
      騙集團成員使用，並於詐騙證人甲○○後，要求證人甲○○匯款至前揭證人乙○○所申請之造橋郵局帳戶內，時間
      點尚有錯置誤會之情，尚難遽予認定。
五、蓋被告於96年1 月底向證人乙○○收購前揭造橋郵局及竹南
    信用合作社帳戶之存摺、印章及提款卡後，依現存證據資料
    ，尚無何被害人遭詐騙後匯款至前揭帳戶之報案紀錄等情，
    從而，被告雖已向證人乙○○收購前揭造橋郵局及竹南信用
    合作社帳戶之存簿、印章及提款卡，然既乏證據足資證明業
    已供詐騙集團使用，而刑法第339 條第1 項，並無處罰預備
    犯之規定，單純收購帳戶尚未供作犯罪使用，亦與刑法第33
    9 條第1 項詐欺取財罪之構成要件相間，此外，本院在得依
    或應依職權調查證據之範圍內，復查無其他積極證據足認被
    告確有公訴人所指之此部分犯行，揆諸前揭說明，既不能證
    明被告犯罪，自應為被告此部分無罪之諭知。
本案經檢察官王元郁到庭執行職務。
據上論斷，應依刑事訴訟法第301條第1項前段，判決如主文。
中    華    民    國    97    年    10    月    6     日
               刑事第八庭    審判長法  官  簡婉倫
                                   法  官  唐中興
                                   法  官  陳銘壎
以上正本證明與原本無異。
如不服本判決，應於判決送達後10日內，向本院提出上訴書狀，
上訴書狀應「敘述具體上訴理由」，並按他造當事人之人數附繕
本。「切勿逕送上級法院」。
告訴人或被害人對於判決如有不服具備理由請求檢察官上訴者，
其上訴期間之計算係以檢察官收受判決正本之日期為準。
中    華    民    國    97    年    10    月    6     日
                                   書記官  林盛輝
附件：
被告丙○○基於意圖為自己不法所有之犯意聯絡，自民國95年11
月初起（起訴書誤載為95年12月初某日），加入另案被告黎國華
為首之詐騙集團，並負責收購帳戶，於同年11月上旬之某日（起
訴書誤載為96年1 月20日），在臺鐵竹南車站（起訴書誤載為臺
中市○○路），以新臺幣（下同）1 萬2 千元，向基於幫助詐欺
之不確定犯意之另案被告乙○○，收購其所有之造橋郵局帳戶：
00000000000000、竹南信用合作社帳戶：000000000000及某銀行
不詳帳戶等帳戶之存摺、提款卡及密碼，並即交付予另案被告黎
國華為首之詐騙集團成員，供詐騙集團成員使用。旋有被害人甲○○接獲該詐騙集團成員以電話佯稱獲有內線消息可報六合彩中
獎號碼，要求其加入會員云云，致被害人甲○○陷於錯誤而於同
年11月10日，將4 萬元匯入另案被告乙○○上開郵局帳戶，遭詐
騙得逞。嗣經警循線查獲，並扣得被告所有行動電話2 支，始知
悉上情。


司法院資訊處製作；財團法人民間司法改革基金會備份。
